【裁判字號】    99,上易,332
【裁判日期】    990630
【裁判案由】    竊盜
【裁判全文】
臺灣高等法院高雄分院刑事判決         99年度上易字第332號
    上  訴  人
    即  被  告  丙○○
    選任辯護人  吳建勛  律師
                梁宗憲  律師
                陶德斌  律師
    上  訴  人
    即  被  告  己○○
    選任辯護人  紀錦隆  律師
                孫大昕  律師
上列上訴人因竊盜案件，不服臺灣高雄地方法院98年度易字第48
0 號中華民國99年1 月19日第一審判決（起訴案號：臺灣高雄地
方法院檢察署97年度偵字第19799 號、第22248 號），提起上訴
，本院判決如下：
    主  文
上訴駁回。
    事  實
一、己○○於民國80年間犯懲治盜匪條例案件，經台灣高等法院
    台中分院判處無期徒刑確定，於94年11月22日假釋出獄，尚
    在假釋期間。丙○○前在高雄市前金區○○○街89號開設茶
    行，因而結識愛好品茶之丁○○，並經常至高雄市○○區○○路26之1 號丁○○與友人飲茶處所飲茶，因而知悉丁○○
    在該處所旁倉庫（下稱系爭倉庫）內收藏大量品質不錯大陸
    地區產製之潽洱茶餅，及丁○○與友人飲茶時間均在每日傍
    晚至翌日清晨。嗣因己○○繼受年籍姓氏不詳名字為「美英
    」者對丙○○之新台幣（下同）87萬元債權，己○○時常向
    丙○○催討債務，丙○○竟於97年6 月初某日，向己○○提
    供丁○○藏有潽洱茶之訊息，請己○○找人竊取，並表示伊
    有門路銷贓，如未得手，伊也沒錢可還，復提供行竊目標及
    路線圖予己○○，己○○應允後，即於97年6 月20日上午與
    姓名年籍不詳綽號「阿龍」之成年男子，至位於屏東縣高樹
    鄉○○路12號楊文貴（已歿，另為不受理判決）住處，請楊
    文貴幫忙找人手行竊，楊文貴於是日找許振興幫忙，同日晚
    上11時，己○○偕同「阿龍」至屏東縣高樹鄉楊文貴住處附
    近之產業道路，並通知楊文貴帶人來，經楊文貴聯絡後，許
    振興駕駛竊得之車牌號碼9M-2910 號自用小貨車（下稱系爭
    小貨車，竊盜部分業經台灣屏東地方法院以97年度簡字第12
    17號判刑確定）搭載甲○○前往會合，己○○當場允諾，事
    成後許振興、甲○○2 人各可分得15萬元酬勞，亦不會虧待
    楊文貴。丙○○、己○○、「阿龍」、楊文貴、許振興、與
    甲○○等人遂共同意圖為自己不法之所有，且基於竊取他人
    普洱茶餅之犯意聯絡，由許振興駕駛系爭小貨車搭載「阿龍
    」、甲○○，在「阿龍」之指引下，抵達丁○○系爭倉庫準
    備行竊，但因有人在該處泡茶，遂空手返回屏東縣高樹鄉，
    「阿龍」打電話報告己○○未得手，己○○打電話詢問丙○○，丙○○乃告以丁○○生活作息，己○○再轉知「阿龍」
    ，並於翌（21）日中午，許振興再駕駛系爭小貨車搭載「阿
    龍」、甲○○，並攜帶甲○○所有客觀上足供兇器使用之鐵
    撬1 支（未扣案），於是日中午12時50分許抵達系爭倉庫後
    ，許振興及甲○○共同持鐵撬破壞倉庫門閂上之鎖頭後，由
    「阿龍」在外把風，許振興、甲○○2 人則將系爭小貨車駛
    入倉庫內，將倉庫內丁○○所有之潽洱茶餅共588 塊搬至系
    爭小貨車而竊盜之，許振興、甲○○並見倉庫內置放外國品
    牌葡萄酒，臨時起意而共同將該葡萄酒數箱搬至系爭小貨車
    而竊取之，許振興3 人隨即駕駛該車返回屏東縣高樹鄉楊文
    貴住處附近之產業道路旁，期間，「阿龍」打電話告知己○○已竊盜得手，己○○再打電話報告丙○○，丙○○則指示
    己○○先確認潽洱茶數量，己○○旋駕駛車牌號碼2298－XK
    號之自用小客車，至上開產業道路旁與「阿龍」、許振興、
    甲○○會面，點數潽洱茶餅數量後，己○○即指揮「阿龍」
    、許振興與甲○○3 人將竊得之潽洱茶餅搬上其自用小客車
    上，己○○駕車載「阿龍」回高雄市，並依丙○○指示，將
    竊得之潽洱茶餅運至高雄市三民區○○○路227 號己○○住
    處藏放；葡萄酒則由許振興、甲○○2 人搬至楊文貴之檳榔
    園藏放，許振興將3 瓶葡萄酒送予不知情之鍾崑山，2 瓶送
    予知情之楊文貴，並自己取用1 瓶，甲○○則取用3 瓶，其
    餘均置放於楊文貴之檳榔園。嗣於當天下午，丁○○發現其
    倉庫內潽洱茶餅遭竊，經調閱監視錄影器畫面後報警，經警
    於(1)97年7 月10日22時5 分許，在屏東縣高樹鄉○○路146
    號鍾崑山住處內，查扣紅酒3 瓶；(2)97年7 月11日12時40分
    許，在屏東縣高樹鄉○○路12號楊文貴住處，查扣葡萄酒2
    瓶（其中1 瓶已飲罄，另1 瓶已飲用部分）；(3)97年7 月11
    日22時8 分許，在高雄市三民區○○○路227 號己○○住處
    1 樓，扣得潽洱茶餅14塊、潽洱茶餅3 桶（每桶7 塊，下同
    ）、潽洱茶包裝袋1 袋、該址3 樓查扣潽洱茶餅14塊、潽洱
    茶餅8 桶等物；(4)97年7 月12日1 時15分，在上址3 樓半處
    ，又查扣潽洱茶餅40桶，共280 塊；(5)97年7 月12日13時45
    分許，在高雄市前金區○○○路89號丙○○住處，查扣潽洱
    茶餅3 桶，共21塊，散裝潽洱茶餅3 塊等物。
二、案經被害人丁○○訴請高雄市政府警察局三民第二分局移請
    臺灣高雄地方法院檢察署檢察官偵查起訴。
    理  由
甲、程序方面：
一、按被告以外之人於審判外之言詞或書面陳述，除法律有規定
    者外，依刑事訴訟法第159 條第1 項之規定，雖不得作為證
    據，但依同法第159 條之5 規定，經當事人於審判程序同意
    作為證據，法院審酌該言詞陳述或書面陳述作成時之情況，
    認為適當者，仍得作為證據，且如當事人、代理人或辯護人
    於法院調查證據時，知有上開不得為證據之情形，而未於言
    詞辯論終結前聲明異議者，視為有前項之同意。而本件證人
    即共同被告丙○○、許振興、甲○○於警詢之陳述，被告己○○辯護人辯稱無證據能力，依上規定所示，尚無不符，自
    不得以共同被告呂基、許振興、甲○○財於警詢之陳述，為
    被告己○○之不利證明。另除證人即共同被告己○○於警詢
    之陳述如後所述有證據能力外（詳理由欄甲之四），其餘證
    人於警詢之陳述，各被告及辯護人均於準備程序表示對於證
    據能力不爭執（詳原審98年度審易字第198 號卷【下稱審查
    卷】第78頁、第117 頁、第135 頁），且被告及辯護人亦未
    於審判中聲明異議，應認均有證據能力。
二、次按被告以外之人於偵查中向檢察官所為之陳述，除顯有不
    可信之情況者外，得為證據，刑事訴訟法第159 條之1 第2
    項定有明文。而檢察官於偵查中訊問被告以外之人時，可能
    係以被告或以證人身份進行訊問，倘檢察官於訊問前，已依
    不同身份所應適用之程序，分別告知刑事訴訟法第95條關於
    訊問被告應先告知之事項，或同法第180 條、第181 條、第
    186 條第2 項之證人拒絕證言權，使該受訊問之被告以外之
    人瞭解其係基於何種身分應訊，得以適當行使各該當權利，
    不致因身分混淆而剝奪其權利之行使，則檢察官此種訊問方
    式之偵查作為，即難謂為於法有違。而本件證人即共同被告
    丙○○、己○○、楊文貴、許振興、甲○○於檢察官偵查中
    所為之陳述，係由檢察官分別以被告、證人身分訊問，訊問
    前並已分別告知上開應注意事項（詳97年度偵字第19799 號
    卷【下稱偵查卷】第7 頁、第81頁、第108 頁、第119 頁、
    第126 頁），此外，亦查無顯不可信之情況，自應認該陳述
    均有證據能力，被告丙○○辯護人辯稱共同被告己○○於偵
    查中向檢察官所為之陳述無證據能力，被告己○○辯護人辯
    稱共同被告丙○○、楊文貴、許振興、甲○○於偵查中向檢
    官所為之陳述無證據能力，均無可採。
三、另按被告以外之人於審判中死亡者，其於檢察事務官、司法
    警察官或司法警察調查中所為之陳述，經證明具有可信之特
    別情況，且為證明犯罪事實之存否所必要者，得為證據，刑
    事訴訟法第159 條之3 第1 款亦有明文。本件證人即共同被
    告楊文貴於審判中之98年8 月19日死亡，此有屏東縣高樹鄉
    戶政事務所函及所附死亡登記申請書、死亡證明書各1 份附
    卷可稽（詳原審易字卷第317 頁至第319 頁），且核共同被
    告楊文貴於警詢所為之陳述，係由司法警察依法詢問，詢問
    時未受共同被告之干擾，形式上自有可信之特別情況，並為
    證明本件竊盜犯行所必要，依上開規定，應認有證據能力，
    被告己○○辯護人辯稱楊文貴於警詢陳述無證據能力，亦無
    可採。
四、又按被告以外之人於檢察事務官、司法警察官或司法警察調
    查中所為之陳述，與審判中不符時，其先前之陳述具有較可
    信之特別情況，且為證明犯罪事實存否所必要者，得為證據
    ，刑事訴訟法第159 條之2 亦有明定。本件證人即共同被告
    己○○於警詢時之陳述，與在原審審判時所證不符，而己○○於警詢時之陳述，因事出突然，可能未慮及本身係因縮短
    刑期假釋出獄尚在保護管束中，如被認定犯罪，可能撤銷假
    釋，心防較弱，有利說出實情，所陳自有較為可信之特殊情
    形，且為證明本件被告丙○○是否參與犯罪之重要證據，依
    上規定所示，應認有證據能力，被告丙○○辯護人辯稱共同
    被告己○○於警詢之陳述無證據能力，尚無可採。至被告己○○之辯護人於本院爭執己○○之警詢筆錄，雖筆錄內容與
    問、答內容大致相符，但並無警員製作筆錄連續打鍵盤之聲
    音，應係被告己○○依照警員指示，配合警員事先製作後再
    稍作文字修正，因此該警詢筆錄過程違反刑事訴訟法第100
    條之1 規定及立法意旨，應無證據能力云云。然查：被告己○○之警詢筆錄，既有全程連續錄音，且筆錄內所載之被告
    陳述與錄音之內容並無不符之情形，辯護人僅懷疑未聽到連
    續打鍵盤之聲音，但此尚難推定該警詢筆錄之製作過程有違
    反刑事訴訟法第100 條之1 規定及立法意旨，故被告己○○
    之辯護人上開主張，並不足採，應認被告己○○之警詢筆錄
    ，仍有證據能力。
五、卷附高雄市警局三民第二分局97年7 月11日搜索扣押筆錄、
    扣押物品目錄表（受執行人：己○○），高雄市警局三民第
    二分局97年7 月12日扣押筆錄、扣押物品目錄表（受執行人
    ：己○○），高雄市警局三民第二分局97年7 月12日搜索扣
    押筆錄、扣押物品目錄表（受執行人：丙○○），高雄市警
    局三民第二分局97年7 月10日搜索扣押筆錄、扣押物品目錄
    表（受執行人：鍾崑山），高雄市警局三民第二分局97年7
    月12日搜索筆錄、扣押物品目錄表（受執行人：謝芙蓉），
    此類文書係被告以外之人於審判外所做之書面陳述，屬於傳
    聞證據。惟其本質上屬公務員本於職權所為，其正確性及可
    信性頗高，如有錯誤亦可請求更正，應屬159 條之4 第1 款
    由公務員職務上所製作之紀錄或證明文書，具有證據能力。
乙、實體方面：
一、訊據上訴人即被告丙○○雖自承伊於95年初尚積欠「美英」
    87萬元，己○○持「美英」之委託書找伊要錢，至97年6 月
    初計還款24萬元，仍積欠63萬元，曾告知己○○丁○○所有
    系爭倉庫藏放潽洱茶餅，曾畫系爭倉庫之路線圖予己○○，
    並於本件行竊後幫己○○銷售潽洱茶餅，惟矢口否認參與竊
    盜犯行，辯稱：我係舉丁○○收藏潽洱茶餅為例，以吸引客
    人對潽洱茶之興趣，並非示意或聯繫己○○行竊丁○○之潽
    洱茶餅，實因己○○因故要載送處理好之羊予丁○○，始應
    己○○要求而畫系爭倉庫路線圖以利尋找，並非提供行竊地
    點之路線，且不知己○○所販售之潽洱茶餅係竊自丁○○等
    語。另上訴人即被告己○○雖自承幫「美英」向丙○○收錢
    ，至97年6 月初，丙○○尚積欠63萬元，喝茶聊天時丙○○
    有說到丁○○系爭倉庫有收藏潽洱茶餅，97年2 、3 月間有
    將丁○○收藏潽洱茶餅之事告知楊文貴，並說如有潽洱茶可
    請丙○○幫忙銷售，97年6 月21日下午楊文貴聯絡伊去住處
    附近產業道路載運潽洱茶餅轉託丙○○販售等情不諱，惟亦
    矢口否認有參與本件竊盜犯行，辯稱：係因楊文貴缺錢用，
    才告知丁○○收藏潽洱茶餅之訊息，本件係楊文貴等人竊得
    潽洱茶餅後要伊幫忙轉託丙○○銷售，伊並未共同參與行竊
    等語。
二、經查：
  (一)本件就上開許振興駕駛系爭小貨車搭載「阿龍」、甲○○，
    於97年6 月21日中午12時50分許至系爭倉庫，竊取被害人丁○○之潽洱茶餅、葡萄酒，並將竊得之潽洱茶餅運交被告己○○，及嗣後經警查獲潽洱茶餅、葡萄酒等事實，業據被告
    己○○、丙○○供承在卷，並經證人即被害人丁○○、證人
    鍾崑山、證人即共犯許振興、甲○○、楊文貴證述在卷（詳
    警卷第34頁至第38頁、偵查卷第33頁；警卷第33頁、偵查卷
    第58頁；警卷第13頁反面），此外，復有搜索扣押筆錄4 份
    （詳警卷第39頁至第58頁）、扣押筆錄1 份（詳警卷第65頁
    至第67頁）、贓物認領保管單6 份（詳警卷第59頁、第68頁
    、第69頁、97年度偵字第22248 號卷第6 頁至第8 頁）、監
    視錄影器所擷取系爭小貨車行竊後在系爭倉庫附近道路行駛
    之相片1 張、查獲相片51張（詳警卷第73頁至第101 頁）附
    卷可稽，該部分事實，應可認定。
  (二)依證人楊文貴證稱略以：己○○於97年6 月20日上午10時許
    ，與「阿龍」至其屏東縣高樹鄉○○路12號住處，要伊幫忙
    找人手行竊，伊請許振興幫忙，當日晚上11時許，己○○偕
    同「阿龍」至伊住處附近之產業道路，伊通知許振興駕駛系
    爭小貨車搭載甲○○前來會合，己○○允諾事成後要給許振
    興、甲○○30萬元，隔天中午許振興打電話說東西搬回來了
    ，已經讓己○○搬走了（指竊盜後已將潽洱茶餅交予己○○
    ），再隔天即22日，己○○要伊帶同去找甲○○，甲○○問
    己○○東西已搬過手了（指潽洱茶餅已竊得並交付），為何
    沒有給錢，洽談間許振興在電話中說，人在派出所，要甲○○向己○○拿錢準備辦交保等語（詳偵查卷第25頁至第26頁
    、第109 頁至第110 頁），證人許振興證稱略以：伊與甲○○、楊文貴及楊文貴之「大仔」（指己○○）於97年6 月20
    日晚上，在楊文貴家外面之產業道路談好後，由「阿龍」帶
    路前往系爭倉庫行竊，竊得潽洱茶餅及葡萄酒後，將之載運
    到第1 次見面之產業道路，「阿龍」通知「大仔」到達後，
    伊等將潽洱茶餅搬到「大仔」之車上，「大仔」就搭載「阿
    龍」離開等語（詳偵查卷第82頁至第83頁、原審易字卷第18
    6 頁至第196 頁），證人甲○○證稱略以：97年6 月20日晚
    上10時多，許振興以系爭小貨車搭載伊至高樹鄉的路上，與
    楊文貴、己○○、「阿龍」會面，之後由「阿龍」帶路前往
    系爭倉庫，因當時該倉庫有人，又折回高樹，隔日中午偷到
    潽洱茶餅、葡萄酒回到高樹鄉楊文貴住處附近路旁，己○○
    開車將潽洱茶載走，也搭載「阿龍」一起離去等語（詳偵查
    卷第127 頁至第128 頁、原審易字卷第197 頁至第207 頁）
    ，該3 名共同參與本件竊行之共犯所證大致相符，且被告己○○於警詢及檢察官初訊時均坦承，確曾經楊文貴介紹許振
    興、甲○○，由「阿龍」帶許振興、甲○○2 度前往系爭倉
    庫竊取潽洱茶餅，於第2 次即97年6 月21日中午竊得潽洱茶
    餅及葡萄酒，伊前往高樹會合後，將潽洱茶餅及「阿龍」載
    回，有筆錄附卷可稽（詳偵查卷第8 頁至第12頁、97年度偵
    字第22248 號卷第9 頁至第11頁、偵查卷第7 頁至第8 頁）
    ，足見本次竊行確係由被告己○○邀約「阿龍」，並透過知
    情之楊文貴介紹許振興、甲○○後，約定由「阿龍」帶領，
    並由許振興、甲○○下手行竊，被告己○○所辯僅係事前提
    供資訊，事後幫忙轉託銷贓，難認與事實相符，自無可採。
  (三)至證人甲○○雖於97年7 月10日警詢時曾陳稱：行竊後許振
    興先載伊回家，許振興再將竊得物品載去給楊文貴等語（見
    警卷第22頁），然其於97年8 月19日偵查中另陳稱：行竊得
    手後，伊係與許振興共同至楊文貴住處附近路旁，己○○將
    竊得之潽洱茶及「阿龍」載走後，伊與許振興將竊得之葡萄
    酒搬進楊文貴之檳榔園等語（見偵查卷第127 頁至第128 頁
    ），參酌證人甲○○已坦承犯罪，對本件相關情節已無隱匿
    或為不實陳述之必要，而其於原審98年9 月8 日行交互詰問
    ，經己○○辯護人聲請提示上開先行下車僅由許振興將竊得
    物品載交楊文貴之筆錄時後，仍堅稱：「當天東西載完後（
    指行竊後），是在楊文貴家附近檳榔園旁的1 條小路，交給
    楊文貴的朋友（指己○○）」等語（詳原審易字卷第198 頁
    ），證人甲○○於本院99年6 月28日審理時結證稱：「97年
    6 月21日中午，東西竊盜得手後，交給己○○，在高樹楊文
    貴家附近的檳榔園。」、「（是誰指示你和許振興把偷來的
    東西交給己○○？）他另外帶一個叫阿龍的，跟我們同車一
    起去，回來的時候是阿龍打電話給他們的。」等語（見本院
    卷第126 頁），且核上開先行下車僅由許振興將竊得物品載
    交楊文貴之陳述，與許振興、楊文貴上開所證及己○○上開
    所承均非相符，足見上開不符係證人甲○○口誤所致，被告
    己○○原審之辯護人執此辯稱本件97年6 月21日中午行竊後
    物品係交予楊文貴，該次竊行非被告己○○所指使等語，均
    無可採。
  (四)另證人許振興證述己○○參與本件竊盜犯行之內容，與楊文
    貴、甲○○大致相符，堪信為真實，且證人甲○○於本院99
    年6 月28日審理時亦結證稱：「97年6 月21日中午，東西竊
    盜得手後，交給己○○，在高樹楊文貴家附近的檳榔園。」
    、「（是誰指示你和許振興把偷來的東西交給己○○？）他
    另外帶一個叫阿龍的，跟我們同車一起去，回來的時候是阿
    龍打電話給他們的。」、「（阿龍是誰帶去，跟你們一起去
    偷的？）是楊文貴跟我說阿龍是己○○帶來的。」、「阿龍
    在我們去偷的前一個晚上有跟我講說，他是己○○叫他來，
    跟我們一起去偷的，由阿龍帶路。」、「97年6 月21日偷完
    後隔天或隔2 天我忘記了，楊文貴有帶己○○去我家找我。
    己○○說東西是假貨，說我的部分要給我，我問他說什麼是
    我的部分？我就跟他說乾脆就拿去處理，因為許振興那天被
    抓到，須要錢交保，我叫他趕快處理掉，拿到錢趕快去幫許
    振興交保。當時楊文貴沒有表示意見，他就坐在那邊。」、
    「（請你回憶一下，當時那個場合你有無聽到楊文貴說，請
    己○○把東西載回去，這個事情不會連累到己○○？）我沒
    有聽到楊文貴說話。」、「許振興有跟我講，偷完之後30萬
    元讓我們兩個分，但沒說30萬是何人要給。」等語（見本院
    卷第125 頁背面至第127 頁），可見本件竊盜案件係由被告
    己○○主導，而非楊文貴負責，楊文貴僅幫忙找打手而已，
    益徵被告己○○涉入本案竊盜案之深，否則，豈有其與甲○○談論潽洱茶如何處置銷贓時，楊文貴反而置身事外未參與
    討論，而由被告己○○1 人與甲○○爭論即明。至被告己○○之原審辯護人以許振興與楊文貴有親戚關係，認許振興係
    為保護楊文貴而將責任推給己○○，亦無可採，況楊文貴於
    原審審理中之98年8 月19日已因病死亡，有屏東縣高樹鄉戶
    政事務所函及所附死亡登記申請書、死亡證明書各1 份附卷
    可稽（詳原審易字卷第317 頁至第319 頁），是許振興已無
    保護楊文貴免受刑責之必要，所證尤無被告己○○辯護人所
    稱不實之可能。
  (五)高雄地區於97年6 月18日起至同年月23日止均未曾下雨，此
    有交通部中央氣象局臺灣南區氣象中心函及所附逐時降水量
    資料附卷可稽（詳原審易字卷第359 頁至第360 頁），足見
    被告己○○偕同「阿龍」至楊文貴住處附近會見楊文貴、許
    振興、甲○○之時，高雄地區天氣乾晴並未下雨，則證人蕭
    荏猗於原審98年12月1 日審理時結證稱：伊妹婿丁○○普洱
    茶餅被偷前之下雨天，伊與己○○、蔡麗卿、丙○○在丙○○所開設之茶行玩四色牌等語（詳原審易字卷第327 頁至第
    330 頁），及證人紀麗卿於原審98年8 月11日審理時證稱：
    本件被查獲前，常至丙○○所開設茶行與己○○、蕭荏猗玩
    牌等語（詳原審易字卷第114 頁至第121 頁），仍無法證明
    被告己○○在97年6 月20日晚上11時許未偕同「阿龍」至楊
    文貴住處附近會見楊文貴、許振興、甲○○等人，均難為被
    告己○○有利之證明，併予敘明。
  (六)至被告己○○聲請本院傳訊證人戊○○證明：97年7 月初，
    楊文貴曾經透過證人拿取50萬元，可證明楊文貴才為此件主
    謀，否則不可能向己○○要求如此高的金錢等情。而證人戊○○於本院99年6 月28日結證稱：楊文貴是我小舅子，是我
    老婆的弟弟。兩年前我有跟岳母去屏東監獄跟楊文貴會客，
    他說己○○有欠他50萬，沒有說什麼原因欠錢，我就打電話
    給己○○，己○○就跟我說沒有那麼多，我不知道他們兩個
    人的關係是怎樣，也不知道他們有牽扯到竊盜案件，也沒有
    收據等證明有欠款，我跟己○○只見過兩次面在高樹鄉，其
    他我就不知道了等語（見本院卷第128 頁），並不足以證明
    被告與楊文貴間究竟係何債務？債務究竟多少？故證人戊○○上開證詞，不足作為有利於被告己○○之認定。又證人即
    被告己○○之妻吳雅蕙於本院99年6 月28日審理時結證稱：
    我認識住屏東高樹鄉的楊文貴，97年6 月20日上午9 點、10
    點左右，我有跟我先生、我的小孩去高樹鄉找楊文貴，阿龍
    沒有跟我們去，我先生要跟楊文貴拿錢，他欠我先生25,000
    元，楊文貴他口氣不好，說沒有錢還我先生，我跟我先生就
    回去了，因為錢都是我在管，所以我才一起去等語（見本院
    卷第129 頁正、反面），然依被告己○○所提出之通聯記錄
    ，97年6 月20日上午10時，被告己○○並不在屏東縣高樹鄉
    ，於當日上午11時42分依基地台位置才顯示在屏東高樹，可
    見證人乙○○證稱：97年6 月20日上午9 點、10點左右，我
    有跟我先生、我的小孩去高樹鄉找楊文貴等語，尚與事實不
    符。且被告己○○住高雄市，其妻乙○○住台南縣柳營鄉柳
    營512 號之42，有本院之審理筆錄在本院卷第128 頁背面足
    憑，其夫妻並未住在一起，其如何掌管家中之經濟，實令人
    懷疑，何況其上開證詞亦與證人許振興、甲○○、楊文貴所
    述不符，參以被告被告己○○多次向丙○○催討債務，證人
    乙○○亦未曾陪同前去，可見證人乙○○上開證詞，應係事
    後迴護被告己○○之詞，不足採信。
  (七)雖被告己○○於本院提出0000000000號行動電話之通聯記錄
    ，欲證明其與楊文貴聯絡時間最早是97年6 月20日中午12時
    10分，由楊文貴打電話給被告己○○，該日上午10時，被告
    己○○並不在屏東縣高樹鄉，此觀之被告己○○之通聯記錄
    ，當日上午11時42分依基地台位置才顯示在屏東縣高樹鄉，
    另97年6 月20日晚上9 時25分楊文貴打電話給被告己○○，
    被告己○○當時人在高雄市（參照基地台位置），於當晚9
    時29分被告己○○接完最後一通電話後，即未再有通話，直
    到6 月21日中午才再開始通話，可見並無97年6 月21日凌晨
    ，「阿龍」、許振興、與甲○○竊盜未得手，由「阿龍」向
    被告己○○報告，被告己○○又以電話向丙○○詢問後再回
    覆「阿龍」等情云云。然被告己○○所提出上開0000000000
    號行動電話通聯記錄，僅能證明在上開時段，被告己○○並
    無以該手機對外聯絡，或他人並未以該手機與其聯絡，並無
    法證明被告己○○未參與本案竊盜犯行，已詳前所述，故上
    開通聯記錄，亦無法為有利於被告己○○之認定。
  (八)依證人己○○證稱：伊以15萬元代價購得「美英」對丙○○
    之債權，丙○○至今仍積欠60幾萬元，伊因本身經濟困難，
    於97年5 月中旬繼續向丙○○催討，甚至提議折價歸還，丙○○一拖再拖，並提議要找人偷丁○○之潽洱茶餅，他有辦
    法找門路銷贓，如果沒有偷成，他也沒有錢可還，伊因經濟
    有困難，不得已才答應找人行竊，丙○○還畫系爭倉庫的地
    圖給伊，「阿龍」打電話說沒有偷到手，伊有將情形告訴丙○○，是丙○○告知系爭倉庫中午沒有人看守，「阿龍」、
    許振興、甲○○才能行竊得手，行竊得手後，也是丙○○要
    伊南下高樹察看偷到多少茶餅，且返家後丙○○馬上至伊住
    處察看竊得之茶餅，經整理後由伊載送，丙○○與謝芙蓉洽
    談交易價格，2 次共賣得現金約53萬元，丙○○分得25,000
    元等語（詳警卷第8 頁至第12頁、97年度偵字第22248 號卷
    第9 頁至第11頁、原審易字卷第166 頁至第185 頁），核與
    證人謝芙蓉陳稱：於97年6 月間，己○○載84塊「雲南七子
    餅」潽洱茶至伊任職之「鴻禧茶行」，由伊與丙○○、己○○協議以每塊3,800 元之價格購買，第2 次己○○又拿同樣
    之潽洱茶餅68塊到「鴻禧茶行」求售，伊以每塊3,500 元購
    買等語（詳警卷第26頁至第27頁、偵查卷第34頁至第36頁、
    第132 頁、第162 頁、原審易字卷第331 頁至第337 頁），
    且被告丙○○自承：伊於95年欠「美英」87萬元，自95年12
    月起「美英」都叫己○○來收錢，伊還到97年6 月初尚有63
    萬元未還，有提及丁○○收藏潽洱茶之事，有畫系爭倉庫之
    地圖給己○○，97年6 月10日己○○有先詢問可否代為銷售
    潽洱茶，己○○自屏東縣高樹鄉載運潽洱茶回高雄市區時，
    曾以行動電話聯繫伊前往看潽洱茶餅，有介紹以每塊3,800
    元之價格賣潽洱茶餅84塊予謝芙蓉，賣出後向己○○借得25
    ,000元，伊也曾幫己○○寄1 桶潽洱茶至鶯歌鎮○○街給董
    振富徵詢有無購買意願，己○○並開車搭載伊北上與董振富
    洽談，但董振富並未購買，伊拿21塊潽洱茶餅至茶行幫忙販
    賣等語（詳警卷第4 頁至第6 頁、偵查卷第9 頁、第118 頁
    至第120 頁、第133 頁至第134 頁、第145 頁至第147 頁、
    原審易字卷第400 頁至第406 頁）大致均相符，並有丙○○
    所簽發金額各3 萬元之本票21張影本附卷可稽（詳偵查卷第
    149 頁至第155 頁，合計63萬元），且除非係流通性甚高之
    貨物，否則為可獲得實益，行竊具體財物前自應先行考慮銷
    贓管道，而本件己○○係從事五金行業，非從事潽洱茶買賣
    之事實，業據其證述在卷（詳原審易字卷第173 頁），如非
    被告丙○○參與本件竊盜犯行，焉有可能發起本件行竊計畫
    ；且以被告丙○○所承，提供己○○被害人收藏潽洱茶之訊
    息，畫地圖告知藏放潽洱茶之系爭倉庫之位置及周遭道路，
    被告己○○於行竊前即已徵詢代為銷售之意願，竊得潽洱茶
    未載運返家即電聯其前往察看竊得之茶餅，且事後被告丙○○又具體協助銷贓，並於前債未清之情況下，未積極還債，
    反向被告己○○另借得25,000元，另參酌被告丙○○既自95
    年起即積欠87萬元，至本件竊盜犯行發生之97年6 月，僅償
    還24萬元（87萬元－63萬元＝24萬元），對該債務當有壓力
    ，是被告己○○所證被告丙○○因無力還款，依專業所知及
    經驗，提議由被告己○○找人行竊潽洱茶餅，再由被告丙○○依從事茶葉買賣之專業背景予以銷售以獲利清償之所證，
    尚合常理，從而所證堪信為真實，則本件竊盜犯行係由被告
    丙○○所提議，事前分擔提供行竊對象資訊，事後並負責銷
    售竊得潽洱茶餅之事實，應可認定，被告丙○○辯稱：未參
    與行竊等語，尚無可採。又被告丙○○雖開設茶行，然其對
    潽洱茶是否內行？據證人即原審同案被告謝芙蓉於原審98年
    12月1 日審理時結證稱：丙○○雖然開茶行，但是他對潽洱
    茶不了解，所以他不知道潽洱茶的價錢等語（見原審易字卷
    第334 頁），可見被告丙○○如要以其對查潽洱茶之專業知
    識來轉取買賣佣金，尚非易事，何況其於本案，如純屬牙保
    、媒介之地位，介紹被告己○○前去謝芙蓉之茶行出售系爭
    潽洱茶，豈有不先將應賺取之佣金扣除後，再將其餘價金交
    付被告己○○之理？可見被告丙○○於本案中並非單純擔任
    牙保贓物之角色甚明。至被告己○○於偵查後期及原審暨本
    院行準備程序、審判過程雖翻異前詞，改稱未參與行竊等語
    ，均係屬事後卸責之詞，尚無可採。另證人葉旻憲雖證稱略
    以：丙○○在茶行泡茶時，經常舉丁○○收藏潽洱茶成功之
    例子等語，但所證即使與事實相符，亦無法推翻被告丙○○
    參與本件行竊之事實，是所證尚難為被告丙○○有利之證明
    ，附此陳明。
  (九)綜上所述，足見被告丙○○、己○○上開所辯，均係卸責之
    詞，不足採信。本件事證明確，被告丙○○、己○○共同加
    重竊盜犯行，均堪認定。
三、按門鎖如為掛鎖，固可認為安全設備，倘係裝置於門內，例
    如司畢靈鎖之類，則已屬門之部分，與掛鎖不同，難認係安
    全設備，此有最高法院69年度台上字第776 號判決意旨可資
    參照，而依被害人丁○○證稱：小偷係以鐵撬硬敲鎖頭，鐵
    閂掉下來後，進入系爭倉庫等語（詳偵查卷第33頁），足見
    本件係破壞安全設備後進入系爭倉庫行竊。又刑法第321 條
    第1 項第3 款之攜帶兇器竊盜罪，係以行為人攜帶兇器竊盜
    為其加重條件，此所謂兇器，其種類並無限制，凡客觀上足
    對人之生命、身體、安全構成威脅，具有危險性之兇器均屬
    之，有最高法院79年台上字第5253號判例意旨可資參照，而
    本件原審共同被告許振興、甲○○持以撬開系爭倉庫門鎖之
    鐵撬，依名稱可判斷係鐵製，且依甲○○所繪製之鐵撬圖顯
    示，該鐵撬之兩端均屬尖銳，有該圖附卷可稽（詳偵查卷第
    25頁、第70頁），客觀上應認足對人之生命、身體、安全構
    成威脅，自屬具有危險性之兇器。再者，刑法第321 條第1
    項第4 款之結夥3 人以上竊盜罪，就結夥3 人以上竊盜部分
    而言，其非在場實施或分擔行為之一部者雖不得算入「結夥
    」人數之內，但把風亦屬分擔行為之一部，應予算入，亦有
    最高法院76年度台上字第6676號判決意旨可供參酌，而本件
    「阿龍」雖未進入系爭倉庫行竊，但既參與竊行，並在系爭
    倉庫之外，堪認擔任把風之工作，則應認在場下手實施或分
    擔竊盜犯行者，除下手實施竊行之許振興、甲○○外，尚有
    擔任把風之「阿龍」，合計3 人。
四、核被告丙○○、己○○所為，均係犯刑法第321 條第1 項第
    2 款、第3 款、第4 款之結夥攜帶兇器毀壞安全設備竊盜罪
    。本件被告丙○○提議被告己○○行竊以清償債務者，主要
    係潽洱茶餅，並未規劃竊取葡萄酒，此由證人即共同被告甲○○證稱：葡萄酒是順便搬等語（詳原審易字卷第207 頁）
    ，且事後被告己○○僅載走潽洱茶餅，葡萄酒則由原審被告
    許振興、甲○○搬至楊文貴之檳榔園，最後搬至原審被告甲○○住處（詳偵查卷第128 頁甲○○所述、偵查卷第83頁許
    振興所述），即可獲得證明，是葡萄酒部分應認係由負責下
    手之被告許振興、甲○○臨時起意行竊，尚與其他被告及共
    犯無關。被告丙○○、己○○與共犯許振興、甲○○、楊文
    貴彼此間，就本件竊盜犯行有犯意聯絡及行為分擔，均為共
    同正犯。
五、原判決就被告丙○○、己○○部分，以被告丙○○、己○○
    罪證明確，因予適用刑法第28條、第321 條第1 項第2 款、
    第3 款、第4 款之規定，並審酌被告丙○○、己○○不思以
    己力奮鬥以營生，竟竊取他人財物變賣以獲利，所為非但對
    他人之財產權造成損害，且對社會秩序、治安有嚴重之影響
    ，所竊潽洱茶數量甚多，僅出售之部分即已逾50萬元，但除
    部分葡萄酒已飲用，及上開已出售之潽洱茶餅外，所竊之物
    多數已返還被害人，有贓物認領保管單6 份附卷可考（詳警
    卷第59頁、第68頁、第69頁、97年度偵字第22248 號卷第6
    頁至第8 頁），被告己○○曾供承犯罪，但最終否認犯罪，
    犯後態度非佳，被告丙○○自始至終否認犯罪，犯後態度最
    差，被告己○○如事實欄所載，尚在假釋期間，亦有臺灣高
    等法院被告前案紀錄表附卷可稽（詳原審易字卷第444 頁）
    等一切情狀，分別量處被告丙○○有期徒刑2 年、被告己○○有期徒刑1 年6 月；且敘明依起訴書犯罪事實欄所載，被
    告丙○○鼓吹被告己○○所竊者為潽洱茶餅，嗣後被告找「
    阿龍」、楊文貴、許振興、甲○○行竊時，亦未特別記載行
    竊葡萄酒，直至許振興、甲○○至系爭昌倉庫後，始記載竊
    得葡萄酒數箱，堪認本件起訴被告丙○○、己○○及共犯楊
    文貴、「阿龍」等人與許振興、甲○○所達成行竊之犯意聯
    絡，不及葡萄酒，是就葡萄酒部分自無庸為被告丙○○、己○○不另為無罪之諭知。另敘明按刑法上沒收因犯罪所得之
    物，應指因犯罪行為直接所產生或取得特定之原物，故除法
    律規定得追徵價額或其他特別之規定外，因變賣盜贓或侵占
    之物所得之價金，既非因犯罪直接所取得特定之物，自不得
    為沒收之對象，此有最高法院70年度台上字第5569號判決意
    旨可資參照。本件主要係行竊潽洱茶餅販賣，是各被告及其
    他竊盜共犯所分得之金錢，均應認係變賣盜贓所得之價金，
    非因犯罪直接所取得之特定物，依上說明，均無庸予以沒收
    。另系爭小貨車係原審被告許振興所竊，有判決書附卷可稽
    ，非本件被告或其他竊盜共犯所有，則雖被用來供本件竊盜
    犯行之工具，亦不得予以沒收。至被告丙○○提供行竊目標
    及路線之地圖，及許振興、甲○○持以撬開系爭倉庫鎖頭之
    鐵撬，雖為供本件犯罪之物，且為本件共犯者所有，但均未
    扣案，且無證據可資證明尚屬存在，為免執行之困難，均不
    宣告沒收。其認事用法核無違誤，所處之刑亦屬允當。被告
    2 人上訴意旨，均仍執前詞，否認犯罪，指摘原判決該部分
    不當，均無理由，應予駁回。
六、原審共同被告許振興、甲○○部分，經原審各判處有期徒刑
    10月，被告謝芙蓉經判決無罪，均未經上訴而告確定。
據上論斷，應依刑事訴訟法第368條，判決如主文。
本案經檢察官陳國全到庭執行職務。
中    華    民    國    99    年    6     月    30    日
                  刑事第二庭    審判長法  官  林正雄
                                      法  官  陳啟造
                                      法  官  黃壽燕
以上正本證明與原本無異。
不得上訴。
中    華    民    國    99    年    6     月    30    日
                                      書記官  戴志穎
附錄本判決論罪科刑法條：
刑法第321條
犯竊盜罪而有左列情形之一者，處6 月以上、5 年以下有期徒刑
：
一、於夜間侵入住宅或有人居住之建築物、船艦或隱匿其內而犯
    之者。
二、毀越門扇、牆垣或其他安全設備而犯之者。
三、攜帶兇器而犯之者。
四、結夥三人以上而犯之者。
五、乘火災、水災或其他災害之際而犯之者。
六、在車站或埠頭而犯之者。
前項之未遂犯罰之。

司法院資訊處製作；財團法人民間司法改革基金會備份。
